臺灣臺北地方法院刑事判決　　　　　 100年度交簡上字第67號
上　訴　人
即　被　告　　朱宇崴原名胡宇.
上列上訴人即被告因公共危險案件，不服本院一００年度北交簡
字第八七號，中華民國一００年三月八日第一審簡易判決（聲請
簡易處刑案號：九十九年度偵字第二七一九五號），提起上訴，
本院合議庭判決如下：
    主  文
原判決撤銷。
朱宇崴服用酒類，不能安全駕駛動力交通工具而駕駛，科罰金新
臺幣萬元，如易服勞役，以新臺幣壹仟元折算壹日。
    事  實
一、朱宇崴於民國九十九年十一月十六日凌晨二時至三時許，在
    臺北市○○○路與承德路口附近之友人住處內飲酒後，明知
    業已飲酒過量，注意力、控制力及反應能力均已減退，已達
    不能安全駕駛動力交通工具之狀態，仍於同日凌晨五時許，
    因接獲友人來電陳稱發生急事亟需援助，而駕駛車牌號碼Ｃ
    Ｉ－六八三０號自用小客車行駛前往臺北市○○街與中山北
    路口附近公園與友人會面。嗣於同日凌晨六時許，途中行經
    臺北市○○○路與中山北路二段三九巷口處時，不慎自後追
    撞前方由胡安所駕駛車牌號碼五七五－ＺＭ號營業小客車肇
    事，適有巡邏員警行經該處，經警測試結果，呼氣中所含酒
    精濃度達每公升０‧五二毫克，始知上情而予以查獲。
二、案經臺北市政府警察局中山分局報請臺灣臺北地方法院檢察
    署檢察官偵查後聲請以簡易判決處刑。
    理  由
一、訊據上訴人即被告朱宇崴對於上開犯罪事實坦承不諱，且被
    告於上開時、地為警查獲後，經警測試結果，呼氣中所含酒
    精濃度達每公升０‧五二毫克，有酒精測試值表一份附卷足
    憑，依交通部運輸研究所七十九年八月對駕駛人行為之研究
    （酒醉駕車對駕駛行為之分析研究）指出，吐氣每公升酒精
    含量０．二五毫克等於血液中酒精濃度（Blood Alcohol
    Concentration簡稱BAC）百分之０．０五（亦即每100ml血
    液中含50 mg酒精），而（1）BAC到達百分之０‧０三至百
    分之０‧０五時，對駕駛能力之影響為：多數駕駛人心境逐
    漸變幻不定、視覺與反應靈敏性減弱、對速度及距離的判斷
    力差。對心理行為之影響為：觀察力逐漸欠缺、心情漸趨輕
    鬆、自信心增加、多話、精神狀態處於陶醉感。（2）BAC到
    達百分之０‧０五至百分之０‧０八時，對駕駛能力之影響
    為：反應遲鈍、駕駛能力受損、遲而不決或決而不行。對心
    理行為之影響為：情緒鬆弛、感情與行為趨向誇張、肌肉不
    協調、精神處於興奮狀態。（3）BAC到達百分之０‧０八至
    百分之０‧一五時，對駕駛能力之影響為：判斷力嚴重受到
    影響、體能與精神協調受損、駕駛之體能困難增加。對心理
    行為之影響為：產生情緒異常現象、步伐不平穩、言語不清
    、反應惡劣、記憶及判斷力受損、精神處於錯亂狀態。（4
    ）BAC超過百分之０‧一五，對駕駛能力之影響為：視線搖
    晃、駕駛已進入恍惚狀態、判斷及理解遭到扭曲、駕駛不穩
    定。對心理行為之影響為：意識不明、嘔吐、站、走及講話
    困難、責任感喪失、精神處於麻痺狀態。（5）BAC超過百分
    之０‧五，對駕駛人能力之影響為：無法開車。對心理行為
    之影響為：爛醉如泥、失去知覺可能致死、精神處於昏睡狀
    態之研究報告所示，被告為警查獲後，經警測試結果，呼氣
    中所含酒精濃度為每公升０‧五二毫克，換算為血液中酒精
    濃度為百分之０‧一０四，則被告於是時駕駛能力受影響之
    程度為：判斷力嚴重受到影響、體能與精神協調受損、駕駛
    之體能困難增加。對心理行為之影響為：產生情緒異常現象
    、步伐不平穩、言語不清、反應惡劣、記憶及判斷力受損、
    精神處於錯亂狀態。且被告為警查獲時，有因駕車自後追撞
    證人胡安所駕駛之上開營業小客車肇事之情形，亦經證人胡
    安於警詢中證述在卷，並有道路交通事故調查報告表、臺北
    市政府警察交通事故談話紀錄表各一份及肇事現場暨車輛照
    片六張在卷可稽。另經查獲員警當場對被告施以閉身眼，三
    十秒內朗讀阿拉伯數目由一００一、一００二至一０三０之
    檢測結果，被告亦有數錯數目或無法於三十秒內朗讀完畢之
    不合格情形，此有生理平衡檢測表一份在卷可稽。綜此，足
    認被告於為警查獲時之精神狀態，顯已達不能安全駕駛動力
    交通工具之程度無疑。是以，被告上開犯行，事證明確，應
    予依法論處。
二、核被告所為，係犯刑法第一百八十五條之三之服用酒類不能
    安全駕駛動力交通工具而駕駛之公共危險罪。原審認被告罪
    證明確，對被告論罪科刑，固非無見。然原審在科刑時，僅
    概述係審酌被告之犯罪動機、目的、手段、所造成之危害、
    素行、生活狀況及智識程度等一切情狀，並未敘明影響量刑
    輕重之上開各個審酌事項之具體內涵，且原審判處罰金新臺
    幣十萬元，罰金如易服勞役，以一千元折算一日，在量刑上
    亦有過重，難謂妥適。準此，上訴人以量刑過重為由提起本
    件上訴，為有理由。原判決既有上開不當之處，於法要屬無
    可維持，應由本院予以撤銷改判。爰審酌被告犯罪之動機、
    目的、曾於九十九年間，故因持有毒品，經臺灣士林地方法
    院判處拘役三十日，如易科罰金，以新臺幣一千元折算一日
    之素行，此有臺灣高等法院被告前案紀錄表一份在卷足憑，
    本件係因接獲友人來電表示發生急事亟需援助，始未顧及其
    酒後注意力、控制力及反應能力均在減退狀態下，而逕行駕
    車行駛與友人會面，途中肇事，惟業與證人胡安達成民事和
    解，賠償證人胡安所駕駛之營業小客車車損及營業損失之損
    害、呼氣中所含酒精濃度達每公升０‧五二毫克、所生危害
    及事後坦承犯行之態度等一切情狀，量處如主文所示之刑，
    並諭知易服勞役之折算標準。
據上論斷，應依刑事訴訟法第四百五十五條之一第一項、第三項
、第三百六十九條第一項前段、第三百六十四條，刑法第一百八
十五條之三、第四十二條第三項前段，刑法施行法第一條之一，
判決如主文。
本案經檢察官徐文豪到庭執行職務。
中    華    民    國   100    年    6     月    17    日
                        臺灣臺北地方法院刑事第十五庭
                            審判長法  官  廖紋妤
                                  法  官  莊書雯
                                  法  官  吳麗英
上正本證明與原本無異。
不得上訴。
                                  書記官  藍儒鈞
中    華    民    國   100    年    6     月    17    日
附錄本件論罪科刑法條全文：
刑法第一百八十五條之三
服用毒品、麻醉藥品、酒類或其他相類之物，不能安全駕駛動力
交通工具而駕駛者，處1年以下有期徒刑、拘役或十五萬元以下
罰金。